【裁判字號】    92,交聲,249
【裁判日期】    920912
【裁判案由】    聲明異議
【裁判全文】
臺灣臺南地方法院交通事件裁定                    九十二年度交聲字第二四九號
    移送機關  交通部公路總局嘉義區監理所臺南監理站
    受處分人
    即異議人  甲○○
右列受處分人因違反道路交通管理處罰條例案件，對於交通部公路總局嘉義區監理所
臺南監理站九十二年四月十八日所為之裁決處分（處分案號：南監五字第裁七四—Ｃ
00000000號）聲明異議，本院裁定如左：
    主  文
異議駁回。
    理  由
一、聲明異議意旨略以：受處分人即異議人甲○○於民國九十二年二月二十八日上午
    十點四十七分左右，雖有將其所有之車牌號碼ＵＡ—六二八九號自用小客車停放
    在台北縣中和市○○路三百八十一號前之事實，然其所停放之位置，應非屬禁止
    停車之地點，而舉發單位即台北縣警察局中和分局原以異議人停車時有在「紅磚
    人行道」停車之違規行為而逕行舉發，但經異議人提出申訴後，即更改為異議人
    係在劃紅線路段（即禁止臨時停車路段）違規停車，可見異議人確實未有在紅磚
    人行道停車之違規行為；另台北縣警察局中和分局將異議人之上開違規事實更改
    為在劃紅線路段停車，並解釋劃設紅線路段全面禁止臨時停車，並無左右內外之
    區分，皆屬違規，應非適當，否則紅線兩邊五公尺或是十公尺以上是否皆不可停
    車？又紅線外側為車輛通行之馬路，自然不可停車，但內側有騎樓、水泥空地距
    離外側之紅線仍有一段距離，空地範圍極大，對於往來人車皆不會造成影響，因
    此長期以來為許多民眾所利用，而今卻開單取締，加上前後取締項目不一，實在
    令民眾無理可循。又舉發單位逕由舉發警員處理申訴事件亦不妥當，是異議人不
    服該裁處，而提起本件異議。
二、按汽車駕駛人停車時，如有在禁止臨時停車處所停車之情形，處新臺幣六百元以
    上一千二百元以下罰鍰，道路交通管理處罰條例第五十六條第一項第一款定有明
    文。又人行道及設有禁止臨時停車標線（即紅色實線）處所不得臨時停車，道路
    交通安全規則第一百十一條第一項第一款及第三款亦規定甚明。另紅實線設於路
    側，用以禁止臨時停車；而禁止臨時停車線為紅色實線，用以指示禁止臨時停車
    路段，道路交通標誌標線號誌設置規則第一百四十九條第一項第一款第五目及第
    一百六十九條第一項、第二項復分別有明文規定；至汽車駕駛人有違規停車而駕
    駛人不在場之情形，當場不能或不宜攔截製單舉發者，得對汽車所有人逕行舉發
    處罰；至前項逕行舉發，應記明車輛牌照號碼、車型等可資辨明之資料，查明汽
    車所有人姓名或名稱、住址後，以汽車所有人為被通知人製單舉發之，道路交通
    管理處罰條例第七條之二第一項第三款及第第二項則規定甚詳。
三、經查：
    （一）本件受處分人即異議人甲○○並不否認有於九十二年二月二十八日上午十
          點四十七分左右，將其所所有之車牌號碼ＵＡ—六二八九號自用小客車，
          停放在台北縣中和市○○路三百八十一號前之事實；又異議人所有之前述
          小客車，於上開時間係停放於劃設有紅色實線路段附近，且係位於鄰近人
          行道紅磚區域之範圍內，則有違規採證照片一張附卷可為佐證，故異議人
          所有之上開小客車，係停放於紅色實線內側之原屬人行道之位置，應無疑
          問。
    （二）其次，依照上開道路交通標誌標線號誌設置規則第一百六十九條第一項之
          規定，可知禁止臨時停車線，係用以指示禁止臨時停車路段，以劃設於道
          路緣石正面或頂面為原則，無緣石之道路得標繪於路面上，距路面邊緣以
          三十公分為度。又一般而言，禁止臨時停車線原則上係劃設於路邊，而紅
          色實線內側通常均為人行道、騎樓或建築物等依規定不得或事實上不可能
          停放車輛之地點，故於劃設禁止臨時停車線內側附近，仍可停放車輛之情
          形，應非常見。又縱然在劃設禁止臨時停車線內側附近，尚有可容納小客
          車或其他車輛停放之空間，然因禁止臨時停車線之劃設，通常均係位於交
          岔路口附近、道路轉彎處、橋樑或其他交通往來頻繁等因車輛之停放會嚴
          重影響行車安全或順暢之地區，故為確保禁止臨時停車線附近路段之行車
          安全及順暢，於禁止臨時停車線內側附近之相當範圍內，仍不得臨時停放
          任何車輛，否則該禁止臨時停車線恐將失去其劃設之意義。
    （三）基此，本件受處分人即異議人甲○○於上開時間，其所有小客車所停放之
          位置，雖係位於禁止臨時停車線內側之位置，然觀察本件違規照片，則可
          發現該小客車仍係緊靠路面緣石而停放，顯見異議人停車之位置，距離禁
          止臨時停車線之劃設處非遠，而尚屬緊靠禁止臨時停車線之相當範圍，故
          異議人之上述停車情形，有於設有禁止臨時停車標線處所停車之違規行為
          ，應無疑問。況詳細觀察上開違規照片可知，異議人之前開停車之情形，
          顯非如其所言：其停車位置距離外側之紅線尚一段距離，空地範圍極大之
          情形。反之，異議人所有之小客車右側前、後車輪，則已甚為接近仍鋪設
          有紅色磚塊之人行道區域，另異議人停車地點之人行道紅磚，雖有略遭破
          壞之情形，但該路段之道路緣石則並非殘破不堪以致無從辨認，故異議人
          停放車輛處之人行道外型，應係依然存在，而僅因該路段即將進行重新規
          劃整修，施工單位乃將部分紅色磚塊予以移除，以利相關工程之進行，然
          此等情況下，該區域仍不因之而喪失其為人行道之本質。何況人行道並亦
          不一定均要鋪設紅色磚塊，且整修中之人行道仍是人行道，並不因之而成
          為可供停車之空地。從而，異議人於上開時、地，停車時亦有在人行道之
          區域內停車之違規行為，應無疑義。
    （四）據此，本件受處分人即異議人甲○○前述之停車行為，不僅有在之人行道
          違規停車之情形，且該行為亦符合在設有禁止臨時停車線處所違規停車之
          處罰構成要件，然因異議人業有在人行道停車之嚴重違規行為，則其同時
          在設有禁止臨時停車線處所之違規事實，實際上即應無加以記載之必要。
          至舉發單位即台北縣警察局中和分局，將異議人之本件違規事實，從「在
          紅磚人行道」停車，更改為「在劃紅線路段即禁止臨時停車路段」停車等
          情，雖有台北縣政府警察局中和分局九十二年四月三日中警申字第０九二
          ００一二一０四號書函一份在卷足憑，然舉發單位之此項更改，無非係因
          該違規地點之紅色磚塊，由於相關工程施作之緣故而受到損壞，造成該處
          之人行道區域並非均為紅磚道，而舉發單位為避免「是否確為紅磚人行道
          」之爭議，乃改以較明顯之事實為異議人違規停車之認定，並非舉發單位
          認為原舉發事實之記載確有錯誤而加以更改。此外，如前所述，人行道及
          設有禁止臨時停車標線（即紅色實線）處所不得臨時停車，道路交通安全
          規則第一百十一條第一項第一款及第三款均規定甚明，顯見設有禁止臨時
          停車標線（即紅色實線）之處所及人行道上，均屬禁止臨時停車之處所，
          故交通部公路總局嘉義區監理所台南監理站依照「在禁止臨時停車處停車
          」之規定處罰異議人，於法並無任何無違誤，至舉發單位之前述更改，雖
          非極為妥適，然經核則不影響本件違規停車事實之認定。另違反道路交通
          管理條例第十二條至第六十八條之規定者，由公路主管機關（即監理機關
          ）處罰；而違規人不服舉發事實者，尚可於十五日內，向處罰機關陳述意
          見，道路交通管理處罰條例第八條第一項第一款、第九條第一項均規定甚
          明，故違規行為人向處罰機關陳述意見時，處罰機關本應函請舉發單位之
          相關人員說明本件詳細舉發過程，以為本件違規事實之再次確認，故由原
          舉發警員處理相關申訴事件，係基於確認舉發事實之必要，經核尚無任何
          不妥之處。此外，其他多數民眾亦有相同之違規停車行為，並不因此即可
          使該違規停車行為合法化，是異議人亦難據此而為主張免罰之理由，均附
          此敘明。
四、綜上所述，本件受處分人即異議人甲○○於前述時、地，將其所有之前述小客車
    停放於禁止臨時停車處所之違規情事既可認定，且本件違規當時異議人亦不在場
    ，故舉發單位即台北縣警察局中和分局依照道路交通管理處罰條例第七條之二第
    一項第六款、第二項等規定予以逕行舉發，經核應無任何違法或不當之處。又移
    送機關即交通部公路總局嘉義區監理所臺南監理站，據此並引用道路交通管理處
    罰條例第五十六條第一項第一款之規定，進而參酌違反道路交通管理事件統一裁
    罰基準表之相關內容，而裁處異議人罰鍰新臺幣九百元，於法更難認為有所違誤
    。至本件異議人指摘原裁決處分有所不當之異議內容，經核並無理由，故應予以
    駁回。
五、據上論斷，應依道路交通案件處理辦法第十九條，裁定如主文。
中      華      民      國      九十二      年     九     月    十二    日
                              臺灣臺南地方法院交通法庭
                                      法  官  陳  志  成
右正本證明與原本無異
如不服本裁定應於送達後五日內向本院提出抗告狀
                                      書記官  黃  瓊  蘭
中      華      民      國      九十二      年     九     月    十二    日


司法院資訊處製作；財團法人民間司法改革基金會備份。
